臺灣基隆地方法院刑事判決　　　　　　　 94年度訴字第673號
公　訴　人　臺灣基隆地方法院檢察署檢察官
被　　　告　乙○○
上列被告因違反毒品危害防制條例案件，經檢察官提起公訴（94
年度毒偵字第1924號）暨併案審理（94年度毒偵字第2196號），
被告並為有罪陳述，本院合議庭乃裁定由受命法官獨任以簡式審
判程序進行審理，並判決如下：
    主  文
乙○○連續施用第一級毒品，處有期徒刑陸月，如易科罰金，以
佰元折算壹日，扣案之注射針筒壹支、橡膠止血帶壹條，均沒
收之；又連續施用第二級毒品，處有期徒刑月，如易科罰金，
以佰元折算壹日，扣案之第二級毒品安非他命類殘渣併同無法
析離之分裝袋壹只，沒收銷燬之，吸食器壹個，沒收之。應執行
有期徒刑捌月，如易科罰金，以佰元折算壹日，扣案之第二級
毒品安非他命類殘渣併同無法析離之分裝袋壹只，沒收銷燬之，
注射針筒壹支、橡膠止血帶壹條、吸食器壹個，均沒收之。
    事  實
一、乙○○前因施用第一級、第二級毒品案件，經觀察、勒戒後
    ，認無繼續施用毒品之傾向，於民國94年3 月18日經釋放出
    所，並由臺灣臺中地方法院檢察署檢察官於同日，以94年度
    毒偵字第1217號為不起訴處分確定。
二、乙○○猶不思戒除毒癮，於觀察、勒戒執行完畢後五年以內
    ，分別基於施用第一級毒品海洛因、第二級毒品安非他命類
    之概括犯意，自94年6 月16日上午某時起，至94年7 月19日
    上午10時止，或在基隆市仁愛區○○○路9 號「金華旅社」
    內，或在基隆市○○區○○路149 巷14號4 樓其居住處所，
    或以將稀釋後之海洛因置入注射針筒內再持以施打血管之方
    式，連續施用第一級毒品海洛因多次，平均一星期施用3 至
    4 次不等；或以將安非他命類（安非他命或甲基安非他命）
    置入自行組裝之吸食器內燒烤使生霧化白煙再以口鼻吸食之
    方式，連續施用第二級毒品安非他命類多次，平均一星期施
    用1 至2 次不等。嗣為警先於94年6 月16日下午3 時25分許
    ，在「金華旅社」705 號房內臨檢查獲，經採其尿液送驗，
    結果呈嗎啡（海洛因代謝後尿液檢出成份）、安非他命及甲
    基安非他命陽性反應；再於94年7 月19日下午2 時許，在基
    隆市○○路全國加油站前盤查查獲，並扣得乙○○所有，供
    施打海洛因所用之注射針筒1 支、橡膠止血帶1 條暨供吸食
    安非他命類所用之吸食器1 個、安非他命類殘渣併同無法析
    離之分裝袋1 只，經採其尿液送驗，結果呈嗎啡（海洛因代
    謝後尿液檢出成份）及甲基安非他命陽性反應，始知上情。
二、案經基隆市警察局第一分局移送臺灣基隆地方法院檢察署檢
    察官偵查起訴暨移送本院併案審理。
    理  由
壹、程序事項
    本件被告乙○○所犯者非為死刑、無期徒刑、最輕本刑為三
    年以上有期徒刑之罪或高等法院管轄第一審案件，其於準備
    程序進行中，先就被訴事實（包括併案審理部分）為有罪之
    陳述，經告知其簡式審判程序之旨，並聽取公訴人、被告之
    意見後，本院業已依刑事訴訟法第二百七十三條之一第一項
    規定，裁定由受命法官獨任以簡式審判程序進行本案之審理
    。
貳、實體事項
一、前揭事實業據被告乙○○於本院審理時坦承不諱，並有被告
    所有，供施打海洛因所用之注射針筒1 支、橡膠止血帶1 條
    暨供吸食安非他命類所用之吸食器1 個、安非他命類殘渣併
    同無法析離之分裝袋1 只扣案可佐；而被告前後二次為警查
    獲後所採集之尿液檢體，經基隆市警察局第一分局先後送請
    臺灣尖端先進生技醫藥股份有限公司分別以酵素免疫分析法
    為初步篩檢、以氣相層析質譜儀法為確認檢驗之結果，或呈
    嗎啡（海洛因代謝後尿液檢出成份）、安非他命及甲基安非
    他命陽性反應，或呈嗎啡（海洛因代謝後尿液檢出成份）及
    甲基安非他命陽性反應，此亦有臺灣尖端先進生技醫藥股份
    有限公司94年6 月27日、94年7 月26日濫用藥物檢驗報告正
    本2 紙、基隆市警察局第一分局偵辦毒品案件尿液檢體對照
    表正本2 紙在卷可考；參之以酵素免疫分析或薄層定性分析
    等方式為初步篩檢者，檢驗結果雖有相當程度偽陽性之可能
    ，然以氣（液）相層析、質譜分析之儀器為交叉確認者，檢
    驗結果出現偽陽性之機率則極低，因而具有公信力，核足為
    對涉嫌人不利之認定；暨一般人注射海洛因經體內吸收代謝
    約30分鐘以後，乃轉換以嗎啡為主要成份（主要型態），陸
    續隨尿液排出體外，並以最初6 至12小時之排泄量最多。若
    以日計，約有80% 之毒品代謝物（嗎啡），可在注射後24小
    時以內隨尿液排出體外，至其他剩餘劑量則可在數日內分別
    隨尿液排出體外；又安非他命經口服投與後，70% 約於24小
    時以內自尿液中排出，90% 則於96小時以內自尿液中排出，
    是實務目前固衡常以尿液檢測判斷受驗者曾否施用毒品，惟
    鑑於國內現階段針對尿液所檢測者，僅為該尿液是否呈安非
    他命類陽性反應而已，至其實際投與量之多寡，則每因安非
    他命之檢出與個人投與方式、投與量、體質、採尿時間，乃
    至檢驗儀器之精密度等諸多因素息息相關，而無從憑以精確
    推斷，遑論進而據以回推（自受驗者採集尿液之時間回推）
    其精確之投與時間。然則，自受驗者口服投與後所得檢測出
    安非他命之通常時間推斷，其投與時間距離其採尿時間最長
    可能不會超過4 日。此亦分別經法務部調查局以90年4 月12
    日陸(一)字第90133335號函、行政院衛生署藥物食品檢驗局
    以81年2 月8 日（）藥檢壹字第001156號函釋在案。勾稽
    以觀，足見被告自白施用第一級毒品海洛因、第二級毒品安
    非他命類之情節，與事實相符，堪可採信。又被告前因施用
    第一級、第二級毒品案件，經觀察、勒戒後，認無繼續施用
    毒品之傾向，於94年3月18日經釋放出所，並由臺灣臺中地
    方法院檢察署檢察官於同日，以94年度毒偵字第1217號為不
    起訴處分等情，亦有臺灣高等法院被告前案紀錄表、前揭不
    起訴處分書附卷可考。綜上所陳，本案事證明確，被告於觀
    察、勒戒執行完畢後，五年以內再犯施用毒品之犯行，堪可
    認定，應依法論科。
二、論罪科刑：
  (一)查海洛因、安非他命類分別係毒品危害防制條例所列管之第
    一級、第二級毒品，此為該條例第二條第二項第一款、第二
    款所明定。按犯毒品危害防制條例第十條之罪（施用毒品罪
    ）者，檢察官應聲請法院裁定，令被告入勒戒處所觀察、勒
    戒，經勒戒處所陳報，認受觀察、勒戒人無繼續施用毒品傾
    向者，應即釋放，並為不起訴之處分；認有繼續施用毒品傾
    向者，即應聲請法院裁定令入戒治處所強制戒治，俟強制戒
    治期滿釋放，再為不起訴之處分。惟依上揭規定觀察勒戒或
    強制戒治執行完畢釋放後，倘五年內再犯毒品危害防制條例
    第十條之罪（施用毒品罪）者，檢察官即應依法追訴，毒品
    危害防制條例第二十條第一項、第二項、第二十三條第二項
    分別定有明文。
  (二)核被告於觀察、勒戒執行完畢後，五年以內再犯施用第一級
    毒品海洛因、第二級毒品安非他命類之行為，係犯毒品危害
    防制條例第十條第一項之施用第一級毒品罪、同條第二項之
    施用第二級毒品罪。被告持有第一級毒品海洛因、第二級毒
    品安非他命類之低度行為，應分別為施用第一級、第二級毒
    品之高度行為所吸收，均不另論罪。被告前後多次施用第一
    級毒品海洛因、第二級毒品安非他命類之犯行，時間緊接，
    手法相類，所犯復係構成要件相同之罪名，顯係基於概括犯
    意而反覆為之，皆為連續犯，均應依刑法第五十六條規定，
    以一罪論；惟本院衡量被告僅查有一次施用毒品經觀察、勒
    戒之前科紀錄，此有臺灣高等法院被告前案紀錄表在卷可按
    ，核其尚非長年經戒毒療程（觀察、勒戒或強制戒治）猶不
    知戒除毒癮者可比，因認本案尚無依連續犯規定加重其刑之
    必要，爰均不予加重之。又檢察官雖僅就被告於94年6 月16
    日，分別施用第一級毒品海洛因、第二級毒品安非他命類之
    犯行提起公訴，然未據起訴暨併案審理部分，與已經起訴並
    經本院認定有罪之部分，有連續犯之裁判上一罪關係，已如
    前述，依審判不可分之原則，自亦為起訴效力之所及，而為
    本院所應併予審理。被告所犯上開二罪，犯意各別，行為互
    殊，應予分論併罰。本院審酌被告犯罪之動機、吸食頻率、
    曾有施用毒品之前科仍不知戒除，惟慮及其犯後坦承犯行、
    所犯乃戕害自己身心健康，尚未危及他人等一切情狀，分別
    量處如主文所示之刑，併分別諭知易科罰金之折算標準及定
    其應執行刑。
  (三)扣案殘渣（量微無法秤重），屬毒品危害防制條例所明定列
    管之第二級毒品安非他命類，此業據被告敘明在卷，並有上
    開濫用藥物檢驗報告正本2 紙在卷可參，併同無法析離之分
    裝袋1 只，均應依毒品危害防制條例第十八條第一項前段規
    定，宣告沒收併銷燬之。至扣案注射針筒1 支、橡膠止血帶
    1 條及吸食器1 只，或為被告所有供施用第一級毒品之所用
    ，或為被告所有供施用第二級毒品之所用，且均核非專供施
    用毒品之器具，此除據被告供明無誤，並經本院當庭勘驗無
    訛，製有勘驗筆錄在卷可考，爰依刑法第三十八條第一項第
    二款之規定，併為沒收之諭知。
據上論斷，應依刑事訴訟法第二百七十三條之一第一項、第二百
九十九條第一項前段，毒品危害防制條例第二十三條第二項、第
十條第一項、第二項、第十八條第一項前段，刑法第十一條、第
五十六條、第四十一條第一項前段、第三十八條第一項第二款、
第五十一條第五款，罰金罰鍰提高標準條例第二條，判決如主文
。
本案經檢察官甲○○到庭執行職務。
中　　華　　民　　國　　94　　年　　10　　月　　19　　日
                  刑事第二庭法  官　王慧惠
以上正本證明與原本無異。
對於本件判決如有不服，應於收受送達後10日內，向本院提出上
訴書狀，上訴於臺灣高等法院，並按他造當事人之人數附具繕本
。
中　　華　　民　　國　　94　　年　　10　　月　　19　　日
                            書記官　王一芳
附錄論罪法條：
毒品危害防制條例第10條第1項、第2項：
施用第一級毒品者，處6月以上5年以下有期徒刑。
施用第二級毒品者，處3年以下有期徒刑。
